【裁判字號】    99,交易,159
【裁判日期】    990528
【裁判案由】    過失傷害
【裁判全文】
臺灣板橋地方法院刑事判決             99年度交易字第159號
公  訴  人  臺灣板橋地方法院檢察署檢察官
被      告  乙○○
上列被告因過失傷害案件，經檢察官提起公訴（99年度偵字第34
36號），本院依簡式審判程序判決如下：
    主  文
乙○○因過失傷害人致重傷，處有期徒刑肆月，如易科罰金，以
新臺幣壹仟元折算壹日。
    事  實
一、乙○○未經考領普通重型機車之駕駛執照，仍於民國98年8
    月10日7 時29分許，無照駕駛車號CGN-391 號普通重型機車
    ，沿臺北縣板橋市○○路○ 段往中山路方向行駛，行經臺北
    縣板橋市○○路149 號前之劃有分向限制線之雙向四車道路
    段，原應注意汽車行駛時，駕駛人應注意車前狀況及兩車併
    行之間隔，並隨時採取必要之安全措施，而依當時天候晴、
    日間自然光線、現場柏油路面、乾燥、無缺陷、亦無障礙物
    、視距良好等狀況，並無不能注意之情事，因趕時間去上班
    ，見同向車輛因前方號誌為紅燈而暫停等候，竟貿然將其機
    車駛至分向限制線上、緊沿內側車道上車輛之左側連續超車
    往前行駛，而疏未注意其與鄰車併行之間隔，且未注意車前
    狀況，適有同向行駛之甲○○駕駛車號KFM-701 號普通重型
    機車，於車陣中穿梭後橫越車道，擬左轉駛入大華街之際，
    亦疏未注意車前狀況，乙○○所駕駛上開機車之前輪乃衝撞
    甲○○所駕駛機車之左側腳踏板，致甲○○人車倒地，因而
    受有左腓骨骨折、左踝關節骨折併脫臼、腰椎椎間盤突出、
    左足神經炎併複雜性區域疼痛症候群等傷害，經緊急送醫接
    受骨折復位及鋼板鋼釘固定手術，於同年月24日進行神經鬆
    弛手術，並持續門診治療，嗣甲○○之骨折外傷雖已癒合，
    但因神經炎併發複雜性區域疼痛症候群，致其左下肢接觸地
    面步行時會引發劇烈疼痛，已達左下肢機能嚴重減損之重傷
    程度。乙○○於肇事後，留在現場等候警員到場處理，嗣於
    有偵查犯罪權限之機關或人員知悉其犯罪前，向到場處理之
    警員承認其為肇事人而自首之，並接受裁判。
二、案經甲○○訴由臺北縣政府警察局板橋分局報請臺灣板橋地
    方法院檢察署檢察官偵查起訴。
    理  由
壹、程序方面：
    本案被告所犯係死刑、無期徒刑、最輕本刑為三年以上有期
    徒刑以外之罪，且非高等法院管轄第一審之案件。於準備程
    序中進行中，被告就被訴事實為有罪之陳述，經本院告知簡
    式審判程序之旨，並聽取當事人之意見後，裁定進行簡式審
    判程序，合先敘明。
貳、實體方面：
一、被告乙○○未經考領普通重型機車之駕駛執照，仍於前揭時
    、地駕駛車號CGN-391 號普通重型機車上路之際，因趕時間
    去上班，見同向車輛因前方號誌為紅燈而暫停等候，乃將其
    機車駛至分向限制線上、緊沿內側車道上車輛之左側連續超
    車往前行駛，而與告訴人甲○○駕駛車號KFM-701 號普通重
    型機車發生碰撞肇事，致告訴人受有前揭傷勢等情，均經被
    告坦白承認，核與告訴人甲○○於警詢、偵訊及本院審理時
    之指訴情節大致相符，且有道路交通事故現場圖、道路交通
    事故調查報告表、臺北縣政府警察局舉發違反道路交通管理
    事件通知單各1 份、現場及車損照片14幀（見偵卷第32至35
    、第37至44頁）、臺北市立聯合醫院中興院區診斷證明書5
    份（見偵卷第23、24、55、57頁及本院卷第24頁）、天晟醫
    院診斷證明書1 份（見偵查卷第58頁）、振興醫院診斷證明
    書1 份（見本院卷第23頁）在卷可證，且被告對於伊應負過
    失致重傷罪責乙節，亦經當庭認罪不諱（見本院卷第115 頁
    反面）。
二、雖被告就雙方車輛之撞擊點有所爭執，惟查：告訴人當時係
    同向駕駛機車於車陣中穿梭後橫越車道，擬左轉駛入大華街
    之際，其機車之左側腳踏板遭被告機車之前輪衝撞而倒地之
    事實，此據告訴人指證明確。徵諸車損照片（見偵卷第44頁
    ）所示，告訴人當時所駕駛之車號KFM-701 號普通重型機車
    於車禍後，其左側腳踏板確有破裂毀損，且經告訴人以同型
    車輛模擬兩車碰撞情形，該毀損處亦與被告駕駛同型普通重
    型機車之前輪高度相符，有模擬照片5 幀存卷可參（見本院
    卷第37至41頁），足認告訴人之指訴非虛，本件車禍之撞擊
    點係被告機車之前輪衝撞告訴人機車之左側腳踏板甚明。至
    於被告所駕駛車號CGN-391 號普通重型機車於車禍後，其車
    身右下方之排氣管固有一條刮痕（見偵卷第40、41頁），衡
    情顯係當時兩車碰撞後，被告機車因慣性而繼續往前移動，
    而告訴人機車因遭推擠，致車頭亦往被告機車移動方向偏移
    ，嗣被告機車之車身於通過告訴人機車位置之際，兩車再次
    接觸磨損所致。參以告訴人提出之模擬照片（見本院卷第29
    、31至33頁）所示，告訴人機車之前輪左側避震器，約於與
    被告機車車身右下方排氣管刮痕相當之高度處，同有明顯之
    刮痕；而告訴人機車於碰撞後，最後係以右側倒地，此據被
    告與告訴人二人供明在卷，該前輪左側避震器之刮痕當可排
    除係與地面接觸所造成者，益徵被告機車之前輪衝撞告訴人
    機車之左側腳踏板後，於被告機車繼續往前移動、告訴人機
    車遭推擠而偏移之際，被告機車車身右下方之排氣管確有與
    告訴人機車之前輪左側避震器發生接觸，始致各該接觸位置
    造成刮痕。被告僅因其機車車身右下方之排氣管有前述刮痕
    ，即據以辯稱：當時係告訴人機車之車頭撞擊伊機車之排氣
    管云云，核與上揭客觀事證不符，顯係避重就輕之詞，此部
    分之辯詞委無足採。
三、按汽車行駛時，駕駛人應注意車前狀況及兩車併行之間隔，
    並隨時採取必要之安全措施，道路交通安全規則第94條第3
    項定有明文。被告為具備通常智識程度之成年人，已實際駕
    駛普通重型機車上路，對於上揭規定所揭示之注意義務，洵
    難諉為不知，且案發當時天候晴、日間自然光線、現場柏油
    路面、乾燥、無缺陷、亦無障礙物、視距良好等情，有上開
    道路交通事故調查報告表可稽，亦無不能注意之情事，詎被
    告因趕時間去上班，見同向車輛因前方號誌為紅燈而暫停等
    候，竟貿然將其機車駛至分向限制線上、緊沿內側車道上車
    輛之左側連續超車往前行駛，衡情顯未注意其與鄰車併行之
    間隔，且未充分注意車前狀況，以致肇事，其過失至為灼然
    。即令告訴人甲○○自承其當時駕駛機車有於車陣中穿梭橫
    越車道後，擬左轉駛入大華街之行為，衡情同樣有疏未注意
    車前狀況之過失，惟此僅屬本院斟酌科刑範圍及民事賠償過
    失相抵之問題，無礙被告過失罪責之成立。本件經送鑑定機
    關就雙方肇事責任為鑑定，其結果亦認：「乙○○駕駛普通
    重型機車，行經肇事地點，違規行駛在分向限制線上連續超
    車；與甲○○駕駛普通重型機車，於車陣中穿梭後橫越時未
    注意左側來車，同為肇事原因」等語，有臺灣省臺北縣區車
    輛行車事故鑑定委員會98年1 月18日北縣鑑字第981351號鑑
    定意見書在卷可參（見偵卷第28至30頁）。而告訴人因本件
    車禍受有左腓骨骨折、左踝關節骨折併脫臼、腰椎椎間盤突
    出、左足神經炎併複雜性區域疼痛症候群等傷害，於98年8
    月10日車禍當天緊急送醫接受骨折復位及鋼板鋼釘固定手術
    ，同年月24日進行神經鬆弛手術，並持續門診治療等情，此
    有上揭診斷證明書可資證明。嗣告訴人之骨折外傷雖經治療
    而癒合，但因神經炎併發複雜性區域疼痛症候群，致其左下
    肢接觸地面步行時會引發劇烈疼痛，且因難於治癒，認已達
    左下肢機能嚴重減損之重傷程度乙節，則有臺北市立聯合醫
    院99年4 月12日北市醫興字第09930458800 號函文、99年4
    月21日醫興字第099304 67800號函附之相關病歷資料影本（
    見本院卷第43頁、第45至106 頁）存卷足憑。其與被告過失
    行為之間有相當因果關係，亦屬明確。綜上所述，本案事證
    已臻明確，被告犯行堪予認定。
四、核被告所為，係犯刑法第284 條第1 項後段之過失致重傷罪
    。告訴人因本件車禍事故所受傷勢，已達左下肢機能嚴重減
    損之重傷程度，已如前述，起訴書所犯法條欄記載被告係犯
    刑法第284 條第1 項前段之過失傷害罪，洵有未合，惟業經
    公訴人於審理期日當庭請求更正起訴法條為刑法第284 條第
    1 項後段（見本院卷第112 頁反面），並經本院踐行告知程
    序後，而為充分完足之辯論，自毋庸再行諭知變更法條。被
    告於肇事後，留在現場等候警員到場處理，嗣於有偵查犯罪
    權限之機關或人員知悉其犯罪前，向到場處理之警員承認其
    為肇事人而自首之，有道路交通事故肇事人自首情形紀錄表
    1 份附卷可考（見偵卷第36頁），嗣被告亦未逃避接受裁判
    ，合於自首要件，爰依刑法第62條前段規定減輕其刑。又被
    告未經考領普通重型機車之駕駛執照，其無駕駛執照駕車肇
    事，致人受傷，依法應負刑事責任，應依道路交通管理處罰
    條例第86條第1 項規定加重其刑。被告兼有刑之加重及減輕
    事由，依法先加後減之。爰審酌被告前無犯罪科刑紀錄，有
    臺灣高等法院被告前案紀錄表可憑，素行良好，惟其無照駕
    駛機車上路，竟貿然行駛在分向限制線上連續超車，以致肇
    事，過失程度不輕，導致告訴人之傷勢程度，其僅願賠償告
    訴人新臺幣10萬元，未獲告訴人接受，迄今仍未與告訴人成
    立和解，且於本院審理時坦承犯行，但仍有避重就輕之不實
    辯詞等一切情狀，量處如主文所示之刑，並諭知如易科罰金
    之折算標準，以資懲儆。
據上論斷，應依刑事訴訟法第273 條之1 第1 項、第299 條第1
項前段，刑法第284 條第1 項後段、第62條、第41條第1 項前段
，道路交通管理處罰條例第86條第1 項，刑法施行法第1 條之1
第1 項、第2 項前段，判決如主文。
本案經檢察官黃明絹到庭執行職務。
中    華    民    國    99    年    5     月    28    日
                  交通法庭  法  官  朱嘉川
以上正本證明與原本無異。
如不服本判決應於收受送達後10日內向本院提出上訴書狀，並應
敘述具體理由；其未敘述上訴理由者，應於上訴期間屆滿後20日
內向本院補提理由書（均須按他造當事人之人數附繕本）「切勿
逕送上級法院」。
                            書記官  陳聖儒
中    華    民    國    99    年    6     月    2     日
附錄本案論罪科刑法條全文：
中華民國刑法第284條
因過失傷害人者，處6 月以下有期徒刑、拘役或5 百元以下罰金
，致重傷者，處1 年以下有期徒刑、拘役或5 百元以下罰金。
從事業務之人，因業務上之過失傷害人者，處1 年以下有期徒刑
、拘役或1 千元以下罰金，致重傷者，處3 年以下有期徒刑、拘
役或2 千元以下罰金。

司法院資訊處製作；財團法人民間司法改革基金會備份。
